臺灣南投地方法院刑事判決
111年度審易字第329號
公  訴  人  臺灣南投地方檢察署檢察官 
被      告  徐嘉聰


                    (另案在法務部○○○○○○○○○○○執行中)
上列被告因竊盜等案件，經檢察官提起公訴（111年度偵字第165
8號、111年度偵字第1659號、111年度偵字第2014號），因被告
於準備程序中就被訴事實為有罪之陳述，經告以簡式審判程序之
旨，並聽取當事人意見後，本院合議庭裁定由受命法官獨任進行
簡式審判程序，判決如下：
    主          文
徐嘉聰犯攜帶兇器竊盜罪，共貳罪，均累犯，各處有期徒刑捌月
。未扣案犯罪所得新臺幣壹仟零捌拾元沒收，於全部或一部不能
沒收或不宜執行沒收時，追徵其價額。應執行有期徒刑壹年。又
犯行使變造特許證罪，處拘役伍拾日，如易科罰金，以新臺幣壹
仟元折算壹日。
    犯罪事實及理由
一、本案係依簡式審判程序審理，則本案證據之調查，依刑事訴
    訟法第273條之2規定，自不受同法第159條第1項、第161條
    之2、第161條之3、第163條之1及第164條至第170條規定之
    限制。
二、本案犯罪事實及證據，除犯罪事實一㈠所載「不詳金屬工具
    」應更正為「鐵剪刀」(見本院卷第120頁)、犯罪事實一㈡所
    載「香油錢7000元」應更正為「香油錢700元」(詳如後述)
    、證據部分應補充被告徐嘉聰於本院準備程序及審理時之自
    白（見本院卷第120、126-127頁）外，餘均引用檢察官起訴
    書之記載（如附件）。
三、論罪科刑之理由：
　(一)核被告就起訴書犯罪事實一㈠㈡所為，均係犯刑法第321條
      第1項第3款之攜帶兇器竊盜罪，就起訴書犯罪事實一㈢所
      為，係犯刑法第216條、第212條之行使變造特許證罪。其
      所犯上開3罪，犯意各別，行為可分，應予分論併罰。
　(二)被告曾因竊盜案件，經臺灣臺中地方法院（下稱臺中地院
      ）以102年度易字第509號判決判處有期徒刑6月確定，再
      與其另犯公共危險等罪所處有期徒刑3月（4次）、7月及
      竊盜罪所處有期徒刑7月、3月、2月、4月、2月，合併定
      應執行有期徒刑2年9月，入監執行後，接續執行其另犯竊
      盜罪所處應執行有期徒刑10月，迭經假釋、撤銷假釋，應
      執行殘刑為有期徒刑1年（下稱第1案）；再因竊盜案件，
      經本院以106年度易字第157號判決判處有期徒刑7月（2次
      ）確定，再與其另犯竊盜罪所處有期徒刑3月，合併定應
      執行有期徒刑1年（下稱第2案）；又因竊盜案件，經臺灣
      彰化地方法院以107年度簡字第487號判決判處有期徒刑3
      月確定，再與其另犯竊盜罪所處有期徒刑4月、3月（2次
      ），合併定應執行有期徒刑9月（下稱第3案）；其入監執
      行第1案，再接續執行第2、3案，復接續執行其另犯竊盜
      罪所處拘役40日，有期徒刑部分，於民國109年1月16日假
      釋出監，再於109年9月3日假釋付保護管束期滿未經撤銷
      視為執行完畢等情，有臺灣高等法院被告前案紀錄表附卷
      可稽。被告於徒刑執行完畢後5年內，故意再犯本件攜帶
      兇器竊盜罪部分，本院審酌被告所犯前案多為竊盜犯行，
      與本案所犯攜帶兇器竊盜罪為同種類犯罪，被告顯未能記
      取前案執行教訓，可見其有特別惡性，對於刑罰之反應力
      甚為薄弱，且綜核全案情節，縱依刑法第47條第1項規定
      加重法定最低本刑，亦無罪刑不相當之情形，爰依刑法第
      47條第1項規定，就其本案所犯攜帶兇器竊盜罪2罪，均加
      重其刑(起訴意旨明確表示未就犯罪事實㈢主張加重其刑，
      併予敘明)。
　(三)本院審酌：被告前有多次竊盜犯罪紀錄，品行非佳，不思
      以正途謀取財物，為滿足自己私慾，以附件所載方式竊取
      他人財物，另為躲避警方追查，而以附件所載方式變造汽
      車車牌號碼後行使之，足生損害於監理機關對於車牌核發
      及管理之正確性，被告雖於本院審理中坦承犯行，惟迄未
      與告訴人及被害人和解並賠償他們所受損失，兼衡被告於
      審理中自陳從事板模工、家庭及經濟狀況勉持、高中肄業
      之智識程度、有76歲的母親及13歲的女兒需要扶養等一切
      情狀，分別量處如主文所示之刑，並就拘役部分諭知易科
      罰金之折算標準。另考量刑罰邊際效應隨刑期而遞減及受
      刑人所生痛苦程度隨刑期而遞增之情形，考量被告復歸社
      會之可能性，兼衡罪責相當及特別預防之刑罰目的，就有
      期徒刑部分定其應執行之刑。
　(五)沒收：
　　⒈按犯罪所得，屬於犯罪行為人者，沒收之；犯罪所得之沒
      收，於全部或一部不能沒收或不宜執行沒收時，追徵其價
      額。刑法第38條之1第1項前段、第3項定有明文。檢察官
      起訴意旨雖認被告就犯罪事實一㈡部分所竊得之金額為新
      臺幣(下同)7,000元，然被告抗辯應僅竊得700元(見本院
      卷第126頁)，參以告訴人陳德榮陳稱「(問：廟宇内遭竊
      的物品有哪些？損失總共為多少？)廟内除香油錢沒有其
      他物品遭竊，我們上個月收香錢約新台幣9500元，故該次
      損失預估約有新台幣7000元左右。」等語(見投竹警偵字
      第1110003464號卷宗第25頁)，顯見告訴人對於遭被告竊
      取之實際金額僅係預估，而無法確認，而卷內復無其他積
      極證據足資佐證檢察官所主張之數額，本院爰認定被告此
      部分犯罪所得為700元。故被告就犯罪事實一㈠㈡所竊得金
      額共1,080元(見本院卷第126頁)，核屬其本案攜帶兇器竊
      盜犯行之犯罪所得，雖未扣案，然亦無證據顯示已實際返
      還被害人，自應依前揭規定宣告沒收，於全部或一部不能
      沒收或不宜執行沒收時，追徵其價額。
　　⒉被告用以犯竊盜罪之鐵剪刀及大型剪刀各1把，雖為其所有
      ，然未扣案，且據其自陳係因從事板模工作而持有，已將
      之丟棄等語(見本院卷第120頁)，本院審酌此等工具取得
      容易，諭知沒收對犯罪預防無重大助益，且沒收追徵恐增
      勞費，爰不予宣告沒收。
四、適用之法律：
　　刑事訴訟法第273條之1第1項、第299條第1項前段、第310 
    條之2、第454條第2項。
五、如不服本判決，應於收受送達後20日內向本院提出上訴書狀
　　，並應敘述具體理由；其未敘述上訴理由者，應於上訴期間
　　屆滿後20日內向本院補提理由書（均須附繕本）。
本案經檢察官簡汝珊提起公訴，檢察官王晴玲到庭執行職務。　
中　　華　　民　　國　　111 　年　　11　　月　　23　　日
　　　　　　　　　刑事第五庭   法　官　 施俊榮
以上正本與原本無異。
如不服本判決應於收受送達後20日內向本院提出上訴書狀，並應
敘述具體理由；其未敘述上訴理由者，應於上訴期間屆滿後20日
內向本院補提理由書（均須按他造當事人之人數附繕本）「切勿
逕送上級法院」。
告訴人或被害人如對於本判決不服者，應具備理由請求檢察官上
訴，其上訴期間之計算係以檢察官收受判決正本之日期為準。
　　　　　　　　　　　　　　　書記官　  黃馨儀
中　　華　　民　　國　　111 　年　　11　　月　　23　　日
附錄本案論罪科刑法條：
刑法第321條第1項第3款、第216條、第212條
中華民國刑法第321條
犯前條第1項、第2項之罪而有下列情形之一者，處6月以上5年以
下有期徒刑，得併科50萬元以下罰金：
一、侵入住宅或有人居住之建築物、船艦或隱匿其內而犯之。
二、毀越門窗、牆垣或其他安全設備而犯之。
三、攜帶兇器而犯之。
四、結夥三人以上而犯之。
五、乘火災、水災或其他災害之際而犯之。
六、在車站、港埠、航空站或其他供水、陸、空公眾運輸之舟、
    車、航空機內而犯之。
前項之未遂犯罰之。

中華民國刑法第216條
行使第210條至第215條之文書者，依偽造、變造文書或登載不實
事項或使登載不實事項之規定處斷。

中華民國刑法第212條
偽造、變造護照、旅券、免許證、特許證及關於品行、能力、服
務或其他相類之證書、介紹書，足以生損害於公眾或他人者，處
1年以下有期徒刑、拘役或9千元以下罰金。

附件：
臺灣南投地方檢察署檢察官起訴書
                                     111年度偵字第1658號
                                     111年度偵字第1659號
                                     111年度偵字第2014號
　　被　　　告　徐嘉聰　男　54歲（民國00年0月0日生）
　　　　　　　　　　　　住南投縣○○鎮○○路00號
　　　　　　　　　　　　國民身分證統一編號：Z000000000號
上列被告因竊盜等案件，業經偵查終結，認應提起公訴，茲將犯
罪事實及證據並所犯法條分敘如下：
　　　　犯罪事實
一、徐嘉聰前因竊盜及妨礙公眾往來安全等案件，分別經臺灣臺
    中地方法院（下稱臺中地院）、臺灣南投地方法院（下稱南
    投地院）判決判處有期徒刑6月、7月、2月、4月、2月、3月
    、3月（4次）、7月，定應執行有期徒刑2年9月確定（甲執行
    案）。又因竊盜等案件，分別經南投地院、臺中地院判決判
    處有期徒刑5月、6月，定應執行有期徒刑10月確定（乙執行案
    ）。甲、乙執行案接續執行，於民國105年3月22日縮短刑期假
    釋出監（接續執行拘役），後因案撤銷假釋（第一案）；再
    因竊盜等案件，經南投地院判決判處有期徒刑7月（2次）、
    3月，定應執行有期徒刑1年確定（第二案）。又因竊盜等案
    件，分別經臺灣彰化地方法院、臺中地院判決判處有期徒刑
    3月、4月、3月（2次），定應執行有期徒刑9月確定（第三案
    ）。上開第二、三案與第一案之殘刑1年接續執行，於109年1月
    16日縮短刑期假釋出監（接續執行拘役），並於109年9月3日
    縮刑期滿假釋未經撤銷而視為執行完畢。竟猶不知悔改，分別
    為下列犯行：
（一）意圖為自己不法之所有，基於竊盜之犯意，於111年1月26
      日凌晨2時5分許，駕駛其配偶阮金芝名下車牌號碼000-00
      00號自用小客車（下稱上開小客車）行經南投縣竹山鎮延
      山路上土地公廟，以客觀上足以致人死傷之不詳金屬工具
      破壞香油錢錢箱之上鎖扣環後開啟錢箱，竊取劉進港所管
      領之香油錢新臺幣（下同）380元，得手後離去。（111年
      度偵字第1658號）
（二）意圖為自己不法之所有，基於加重竊盜之犯意，於111年1
      月27日凌晨3時45分許，駕駛上開小客車行經南投縣竹山
      鎮公正巷李勇廟旁土地公廟，持自備之客觀上足以致人死
      傷之大型剪刀破壞香油錢錢箱之上鎖扣環後開啟錢箱，竊
      取陳德榮所管領之香油錢7000元，得手後離去。（111年
      度偵字第1659號）
（三）基於行使變造特種文書之犯意，於111年2月24日某時許，
      在南投縣南投市育樂街71巷巷口附近天橋下，將其駕駛之
      上開自小客車車牌2面，以黏貼黑色及白色膠帶之方式，
      將車牌號碼變造為8OZ-9625號（下稱上開變造車牌），懸
      掛於上開小客車而行使之，足以生損害於監理機關對於車
      牌核發及管理之正確性。於翌（25）日下午3時30分許，
      徐嘉聰駕駛上開小客車行經南投縣南投市芳美路，經員警
      發覺車牌有異，對其攔檢盤查，始查悉上情，並扣得上開
      變造車牌2面。（111年度偵字第2014號）
二、案經陳德榮訴由南投縣政府警察局竹山分局、南投分局報告
    偵辦。
　　　　證據並所犯法條
一、訊據被告徐嘉聰固坦承有上開行竊香油錢、行使變造車牌之
    事實，惟辯稱：2次行竊香油錢，伊雖然都有破壞鎖，但鎖
    頭沒有壞掉。犯罪事實一㈠部分，伊僅使用木棍即扳斷鐵片
    ；犯罪事實一㈡部分，因為伊發現錢箱內沒有紙鈔，只有零
    錢，伊就沒有拿；犯罪事實一㈢部分，伊行使變造車牌只是
    為了怕被警察抓，沒有用來做壞事等語。經查，上開犯罪事
    實，業據證人即告訴人陳德榮、證人即被害人劉進港及證人
    阮金芝於警詢證述明確，且有監視器影像時序表、犯罪現場
    照片各2份、車輛詳細資料報表、南投縣政府警察局南投分
    局扣押筆錄、扣押物品目錄表、員警盤查照片及上開變造車
    牌照片等資料在卷可稽。被告雖辯稱如上，惟刑法第321條
    第1項第3款之加重要件係行竊時持有客觀上足以致人死傷之
    兇器，與行竊過程物品是否遭破壞無關；犯罪事實一㈠部分
    ，依卷附照片，香油錢錢箱之上鎖扣環頗具厚度，且其斷裂
    處上半部斷口平整，顯係遭不詳工具裁剪之情形，堪認被告
    先持足以裁剪金屬之利器試圖剪斷扣環，然未一次完成，方
    再以木棍等物品將該扣環扳折斷裂。犯罪事實一㈡部分，被
    告辯稱見僅有零錢即未拿取等語，與其自承前一日竊取380
    元，顯有竊取零錢之情形不符，況依監視錄影畫面，被告有
    將物品放入胸口之動作，足信被告確實竊得香油錢。犯罪事
    實一㈢部分，被告既自承變造車牌之目的係為避免被警察查
    獲，其主觀上顯然知悉車牌具有管制作用而有行使偽造特許
    證之犯意，縱被告未持以涉犯其他罪刑，亦不影響其犯意，
    是被告所辯實不足採，其犯嫌足以認定。
二、按汽車牌照為公路監理機關所發給，固具有公文書性質，惟
    依道路交通安全規則第12條（舊）規定，汽車牌照僅為行車
    之許可憑證，自屬於刑法第212條所列特許證之一種，有最
    高法院63年台上字第1550號判例可參。是核被告所為，犯罪
    事實一㈠㈡係犯刑法第321條第1項第3款攜帶兇器加重竊盜罪
    嫌；犯罪事實一㈢係犯刑法第216條、第212條之行使變造特
    許證罪嫌。被告變造特種文書後，復持以行使，則變造之低
    度行為為行使之高度行為所吸收，不另論罪。被告所為前揭
    犯行，犯意各別，行為互殊，請予以分論併罰。被告於有期
    徒刑執行完畢後，5年內故意再犯本件有期徒刑以上之罪，為累
    犯；另被告所犯犯罪事實一㈠㈡之竊盜犯行，與其前執行完畢
    之刑所犯之竊盜等犯罪，其犯罪罪質相同，足徵其對刑罰反
    應薄弱而以累犯加重並無罪刑不相當情事，請參酌大法官釋
    字第775號解釋意旨，審酌是否加重其刑。被告竊得之現金7
    380元為其犯罪所得，且卷內亦無業已返還或賠償被害人事
    證，請依刑法第38條之1第1項、第3項規定宣告沒收或追徵
    其價額。又被告用以破壞香油錢錢箱之大型剪刀1把，因未
    扣案且被告供稱已丟棄且欠缺刑法上重要性，爰不依刑法第
    38條第2項聲請宣告沒收。
三、依刑事訴訟法第251條第1項提起公訴。
　　此　致
臺灣南投地方法院
中　　華　　民　　國　 111　　年　　6　　月　　10　　日
　　　　　　　　　　　　　　　檢　察　官　簡汝珊
本件證明與原本無異
中　　華　　民　　國　 111　　年　　7 　 月　 　8　　日
                              書  記  官  尤瓊慧

附錄所犯法條：
中華民國刑法第212條
偽造、變造護照、旅券、免許證、特許證及關於品行、能力、服
務或其他相類之證書、介紹書，足以生損害於公眾或他人者，處
1 年以下有期徒刑、拘役或 9 千元以下罰金。

中華民國刑法第216條（行使偽造變造或登載不實之文書罪）
行使第 210 條至第 215 條之文書者，依偽造、變造文書或登載
不實事項或使登載不實事項之規定處斷。

中華民國刑法第320條
意圖為自己或第三人不法之所有，而竊取他人之動產者，為竊盜
罪，處 5 年以下有期徒刑、拘役或 50 萬元以下罰金。
意圖為自己或第三人不法之利益，而竊佔他人之不動產者，依前
項之規定處斷。
前二項之未遂犯罰之。

中華民國刑法第321條
犯前條第 1 項、第 2 項之罪而有下列情形之一者，處 6 月以
上 5 年以下有期徒刑，得併科 50 萬元以下罰金：
一、侵入住宅或有人居住之建築物、船艦或隱匿其內而犯之。
二、毀越門窗、牆垣或其他安全設備而犯之。
三、攜帶兇器而犯之。
四、結夥三人以上而犯之。
五、乘火災、水災或其他災害之際而犯之。
六、在車站、港埠、航空站或其他供水、陸、空公眾運輸之舟、
    車、航空機內而犯之。
前項之未遂犯罰之。